最高法院刑事判決　　　　　　九十六年度台上字第四五三九號
上　訴　人　甲○○
選任辯護人　趙元昊律師
　　　　　　許瑞榮律師
上列上訴人因違反毒品危害防制條例案件，不服台灣高等法院中
華民國九十六年五月二十二日第二審判決（九十五年度上訴字第
四六四九號，起訴案號：台灣基隆地方法院檢察署九十四年度偵
字第三七八一號），提起上訴，本院判決如下：
    主  文
原判決關於販賣第一級毒品及販賣第二級毒品罪部分撤銷，發回
台灣高等法院。
其他上訴駁回。
    理  由
壹、撤銷發回（即關於販賣第一級毒品及販賣第二級毒品罪）部
    分：
本件原判決認定：上訴人甲○○明知海洛因及甲基安非他命分別
係毒品危害防制條例所列之第一級、第二級毒品，不得販賣。竟
分別基於意圖販賣海洛因、甲基安非他命營利之概括犯意，將其
向周志信（由原審另案審理中）所購買之第一級毒品海洛因，或
第二級毒品甲基安非他命，及向真實姓名年籍不詳綽號「和尚」
之成年男子所購買第一級毒品海洛因，除供自行施用外，並(一)自
民國九十四年九月初起，至同年月十七日止，以其持用之門號0
000000000或0000000000行動電話聯絡，在
基隆市○○街海中天社區等地，以每四分之一錢新台幣（下同）
四千元或五千元不等之價格，先後四次出售海洛因與林嘉琳、杜
長齡，得款一萬九千元（販賣時間、地點、對象、次數及販賣所
得，詳如原判決附表一所示）。(二)自九十四年七月十八日起，至
同年九月三日止，在基隆市山海關社區等處，以每二公克三千元
，或每三公克四千元之價格，先後三次出售甲基安非他命與杜長
齡，得款一萬元（販賣時間、地點、對象、次數及販賣所得，詳
如原判決附表二所示）。嗣經警於九十四年九月十九日，在上訴
人住處樓下附近查獲，扣得上訴人持有之甲基安非他命一包。復
經上訴人同意，搜索其住處，查獲海洛因七包（合計淨重二點三
三公克）、甲基安非他命八包（與上訴人身上查獲之甲基安非他
命一包，合計毛重六點六０七公克），及上訴人所有供販賣海洛
因、甲基安非他命使用之電子秤一台，暨非屬上訴人所有之門號
0000000000行動電話SIM 卡一張等情。因而撤銷第一
審關於上訴人販賣第一級、第二級毒品罪部分之判決，改判仍論
處上訴人連續販賣第一級毒品及連續販賣第二級毒品二罪罪刑。
固非無見。
惟查：(一)毒品危害防制條例第十九條第一項規定，犯第四條至第
九條、第十二條、第十三條或第十四條第一項、第二項之罪者，
其供犯罪所用之物沒收之，如全部或一部不能沒收時，追徵其價
額或以其財產抵償之，係採義務沒收主義，倘合於上開規定，縱
未扣案，仍應依法宣告沒收或追徵其價額或以其財產抵償之，法
院並無斟酌之餘地。原判決事實認定上訴人以其持用之門號00
00000000或0000000000行動電話，供與杜長
齡、林嘉琳聯絡，因而販賣第一級毒品海洛因與杜長齡、林嘉琳
；販賣第二級毒品甲基安非他命與杜長齡等情。如若無訛，上訴
人供犯罪所用之上開行動電話二支，雖未扣案，茍俱屬上訴人所
有，依法仍應為沒收之諭知。乃原判決僅就其中0000000
000號行動電話之SIM 卡一張，認定非屬上訴人所有，而就上
開行動電話二支究竟是否為上訴人所有？並未於事實欄明白認定
，亦未於理由欄說明其所憑之依據，致上開二支行動電話應否依
首揭規定宣告沒收，尚屬不明，本院自無從為適用法律當否之判
斷，洵有未合。(二)認定事實所憑之證據，須實際存在，就該案卷
宗不難考見者，始克當之。倘判決書內所記載之證據，與卷宗內
筆錄或文件之內容不相適合。則其判決之根據，實際上並不存在
，自屬採證違法。原判決以扣案之電子秤一台為上訴人所有供販
賣第一、二級毒品所用之物，依毒品危害防制條例第十九條第一
項規定，予以宣告沒收等語（見原判決第十四頁，理由第十一段
）。然卷查上訴人於警詢及第一審審理中均供稱：扣案之電子秤
一台係其於獲案當日甫委由宋百正購入，用以秤量其所販入毒品
之重量是否充足（見偵卷第十頁、第一審卷第一四七頁）；於原
審則更稱：磅秤係宋百正自己買回來的（見原審卷第一二六頁）
等語。而證人宋百正於第一審審理時則證述：磅秤係其所購買，
因上訴人向其借用，其乃於上訴人獲案當日攜至上訴人住處（見
第一審卷第一三九頁、第一四０頁）等詞。觀其二人就扣案電子
秤究屬何人所有，所述互不一致，原審就上開兩歧之供述，並未
敘明如何定其取捨之理由及所憑之依據，即逕行認定該電子秤為
上訴人所有，自嫌理由欠備。又依渠等二人之供述，扣案之電子
秤似係於上訴人獲案當日，方由宋百正攜至上訴人住處，若果非
虛，上訴人如何以該磅秤於查獲日前即供作前揭販賣第一、二級
毒品犯行所用？原判決未詳予勾稽釐清，遽認該電子秤係上訴人
所有供販賣第一、二級毒品犯行所用，併有未洽。(三)上訴人行為
後，刑法部分條文已於九十四年二月二日修正公布，並於九十五
年七月一日施行。其中有關罰金刑最低額部分，依修正後刑法第
三十三條第五款規定為「罰金：新台幣一千元以上，以百元計算
之」，較舊法所定罰金最低額為「銀元一元以上」為重。又罰金
刑之加重，依修正後刑法第六十七條規定，其最高度及最低度同
加重之，較修正前刑法第六十八條所定，僅加重其最高度，為不
利於上訴人。原判決論處上訴人毒品危害防制條例第四條第一項
、第二項之連續販賣第一、二級毒品罪刑，並加重其刑（見原判
決第十二頁、第十三頁，理由欄第九段）。然就該二罪法定本刑
中併科罰金刑及其加重部分，未依刑法第二條第一項規定予以比
較新舊法，有欠允當。以上或為上訴意旨所指摘，或為本院得依
職權調查之事項，應認原判決關於販賣第一級毒品及第二級毒品
罪部分有撤銷發回更審之原因。至原判決說明不另為無罪諭知（
即販賣第一級毒品與宋百正）部分，因公訴人認與前揭論罪之販
賣第一級毒品與林嘉琳、杜長齡部分，有裁判上一罪關係，基於
審判不可分原則，應一併發回，附此敘明。
貳、上訴駁回（即關於轉讓第一級毒品罪）部分：
按刑事訴訟法第三百七十七條規定，上訴於第三審法院，非以判
決違背法令為理由，不得為之。是提起第三審上訴，應以原判決
違背法令為理由，係屬法定要件。如果上訴理由並未指摘原判決
有何違法，自應認其上訴為違背法律上之程式，予以駁回。本件
上訴人上訴意旨，聲明對於原判決不服，惟對於原判決關於轉讓
第一級毒品部分究竟如何違背法令並無一語涉及，其此部分上訴
自屬違背法律上之程式，應予駁回。
據上論結，應依刑事訴訟法第三百九十七條、第四百零一條、第
三百九十五條前段，判決如主文。
中　　華　　民　　國　九十六　年　　八　　月  二十三  日
                      最高法院刑事第十二庭
                          審判長法官  池　啟　明
                                法官  王　居　財
                                法官  郭　毓　洲
                                法官  韓　金　秀
                                法官  黃　梅　月
      本件正本證明與原本無異
                                      書  記  官
中　　華　　民　　國　九十六　年　　八　　月  二十七  日
                                                H
